【裁判字號】    99,台上,5836
【裁判日期】    990923
【裁判案由】    妨害自由
【裁判全文】
最高法院刑事判決            九十九年度台上字第五八三六號
上  訴  人  甲○○
上列上訴人因妨害自由案件，不服台灣高等法院台中分院中華民
國九十七年十一月二十六日第二審判決（九十七年度上訴字第二
四三三號，起訴案號：台灣彰化地方法院檢察署九十七年度偵字
第二八三一號），提起上訴，本院判決如下：
    主  文
上訴駁回。
    理  由
按刑事訴訟法第三百七十七條規定，上訴於第三審法院，非以判
決違背法令為理由，不得為之。是提起第三審上訴，應以原判決
違背法令為理由，係屬法定要件。如果上訴理由書狀並未依據卷
內訴訟資料，具體指摘原判決不適用何種法則或如何適用不當，
或所指摘原判決違法情事，顯與法律規定得為第三審上訴理由之
違法情形，不相適合時，均應認其上訴為違背法律上之程式，予
以駁回。本件原審經審理結果，認為上訴人甲○○妨害自由之犯
行，罪證明確，因而撤銷第一審關於上訴人部分科刑之判決，改
判論處上訴人以非法方法，剝奪人之行動自由未遂罪刑，已詳敘
其調查、取捨證據之結果及憑以認定犯罪事實之心證理由。並就
上訴人否認之供詞及其所辯各語認非可採，予以論述。就形式上
觀察，原判決要無採證認事違背經驗法則、論理法則或理由不備
等違背法令之情形。證人即台灣彰化地方法院檢察署（下稱彰化
地檢署）法警姚炎財於第一審審理時已到庭結證稱，案發當日（
民國九十七年二月二十二日）中午十二時十分許，伊在法警室值
班台，謝達直接衝到法警室，告知渠開完庭後，有十多個人跟
著伊，要帶伊走，伊已經報案，當時有另二人跟著進入，其中一
人為黃春風，伊就請該二人先出去，謝某在法警室一直打手機，
待至十二時三十分許，員林分局兩位員警到來，伊就將謝某交分
局警員處理等語，此與謝達迭於警詢及偵、審中所供相符。依
此，謝某於案發當日至彰化地檢署開庭結束後，突進入法警室指
有多人跟隨擬予挾持，經值班法警許其在內滯留，以等待分局員
警前來處理，足見此舉確係向該地檢署法警求救，請求保護無誤
。則原判決依憑上開卷證，認案發當日謝達因恐遭上訴人挾持
，乃伺機向彰化地檢署法警室求救等情，要無理由不備及認定事
實不依證據之違法。又姚炎財上開審判中結證之供詞係本於渠案
發當日在彰化地檢署法警室值班時，接獲謝達求救之見聞而為
供述，要非傳聞可言，自有證據能力，原判決採為科刑判決之基
礎，應無採證違法可言。而依原判決認定之事實，謝達係於上
訴人基於妨害自由犯意，徒手搭住其肩膀，以邀約喝咖啡為由，
欲將其帶離，事經謝某拒絕，上訴人不但未鬆手，反緊勒其脖子
，謝某即時警覺，乃伺機脫身衝進地檢署法警室向值班警員求救
等情，謝達係於上訴人甫著手欲予強押，人身尚未完全受掌控
之際，趁隙脫身向法警求救，而上訴人見狀，因仍地處檢察署內
，且法警已經出面，乃未敢進一步妄為，尚無悖於常情，而渠見
謝某進入法警室，縱曾隨後進入，亦均不足為有利於上訴人之認
定，原判決對之未說明不採之理由，要無理由不備之違誤。又原
判決理由內係以上訴人不思以理性、和平手段解決紛爭，竟於謝
達至地檢署甫開庭結束步出法庭，即行著手剝奪其人身自由，
行為實非可取，兼衡其犯罪之動機、目的、手段、行為所生危害
及犯後不能坦認犯行，態度非佳等一切情狀，乃量處其有期徒刑
五月，並諭知易科罰金之折算標準。此既經原判決以上訴人本件
犯行之責任為基礎，就刑法第五十七條各款情形，說明其審酌量
刑之理由，而無悖於平等、比例之一般法律原則，或有何權利濫
用情形，要不能以其他不同案情個案之量刑，任意指為違法。是
上訴意旨以上情指摘原判決違背法令，核與法律規定得為第三審
上訴理由之違法情形，不相適合。而其餘上訴意旨，則係就屬原
審採證認事職權之行使及原判決已說明事項，徒憑己見，任意指
摘，或仍為單純事實之爭執，均不能認係適法之第三審上訴理由
。依上揭說明，本件上訴違背法律上之程式，應予駁回。而上訴
人之上訴既因不合法律上程式，應從程序上予以駁回，則所為緩
刑諭知之請求，自屬無從審酌，附此敘明。
據上論結，應依刑事訴訟法第三百九十五條前段，判決如主文。
中    華    民    國  九十九  年    九    月  二十三  日
                      最高法院刑事第十二庭
                          審判長法官  黃  一  鑫
                                法官  張  春  福
                                法官  林  勤  純
                                法官  陳  國  文
                                法官  宋  明  中
本件正本證明與原本無異
                                      書  記  官
中    華    民    國  九十九  年    十    月    一    日
                                                      Ｅ

司法院資訊處製作；財團法人民間司法改革基金會備份。
